【裁判字號】    98,易,1181
【裁判日期】    990526
【裁判案由】    妨害名譽等
【裁判全文】
臺灣屏東地方法院刑事判決              98年度易字第1181號
公  訴  人  臺灣屏東地方法院檢察署檢察官
被      告  庚○○
            丙○○
選任辯護人  李錦臺律師
            陳奕全律師
            許清連律師
上列被告因妨害名譽等案件，經檢察官提起公訴（98年度偵字第
3602號、3845號），本院判決如下：
    主  文
庚○○犯誹謗罪，處拘役拾伍日，如易科罰金，以新臺幣壹仟元
折算壹日。
丙○○犯公然侮辱罪，處拘役貳拾日，如易科罰金，以新臺幣壹
仟元折算壹日。
    事  實
一、庚○○因疑其夫己○○與丙○○交往，於民國98年1 月28日
    22時許，前往屏東縣屏東市○○○路「京都鎮社區大樓」尋
    找友人甲○○時，至該社區○○○路151 號丙○○住處前，
    與丙○○之女黃蘭媚、黃琡媃發生爭吵並持續至大樓中庭，
    庚○○竟意圖散佈於眾，在該不特定人得出入之屏東市○○○路京都鎮社區大樓中庭，以「搶人家的丈夫，倒人家的會
    錢」等語，向黃蘭媚、黃琡媃及同棟大樓住戶指摘丙○○，
    足以貶損丙○○之名譽。
二、丙○○因與庚○○素有嫌隙，竟基於公然侮辱之犯意，於98
    年1 月間某日下午，在屏東市○○里○○街147 號庚○○住
    處外、緊鄰馬路之不特定人得以共同見聞之車庫，以台語之
    「你家死人、幹你祖媽臭雞巴、討客兄大王、幹你祖媽、不
    要臉」等足以貶損人格及聲譽之言詞，對庚○○公然侮辱。
三、案經丙○○、庚○○分別訴由屏東縣政府警察局屏東分局報
    告臺灣屏東地方法院檢察署檢察官偵查起訴。
    理  由
甲、被告庚○○部分：
一、證據能力：
    按被告以外之人於審判外之言詞或書面陳述，除法律有規定
    者外，不得作為證據；又該等陳述，經當事人於審判程序同
    意作為證據，法院審酌該言詞陳述或書面陳述作成時之情況
    ，認為適當者，亦得為證據。當事人、代理人或辯護人於法
    院調查證據時，知有第159 條第1 項不得為證據之情形，而
    未於言詞辯論終結前聲明異議者，視為有前項之同意，刑事
    訴訟法第159 條第1 項及第159 條之5 分別定有明文。查本
    件證人乙○○、黃蘭媚於警詢、檢察事務官前之證述，係屬
    於審判外之陳述，為傳聞證據，然被告庚○○於本院準備程
    序及審理時均只對上開證人所述內容表示不實，對證據能力
    部分沒有意見，顯不予爭執，且迄至言詞辯論終結前亦未曾
    聲明異議，本院審酌上開證據資料製作時之情況，尚無違法
    不當及證明力明顯過低之瑕疵，亦認為以之作為證據應屬適
    當，且指訴內容與被告是否涉犯妨害名譽犯行有所關聯，為
    證明本案犯罪事實所必要，揆諸上開規定，認上揭證據資料
    均具有證據能力，合先敘明。
二、上揭犯罪事實，業經被告庚○○於本院審理時坦承不諱（見
    本院卷第99頁），核與證人乙○○、黃蘭媚、甲○○證述之
    情節相符，足認被告之自白與事實相符，罪證明確，犯行洵
    堪認定。
三、核被告庚○○所為，係犯刑法第310 條第1 項之誹謗罪。爰
    審酌被告庚○○與告訴人丙○○二人過去因感情糾葛而糾紛
    不斷，並演變為被告、告訴人互相對對方提出刑事告訴之情
    形，被告庚○○在公開場所傳述上開涉及足以毀損告訴人丙○○名譽之言論，而侵害告訴人之名譽權，且令告訴人丙○○精神蒙受痛苦，誠屬不該，惟念及被告庚○○犯後已坦認
    犯行，態度尚可，且無重大犯罪前科，素行尚佳，及考量其
    犯罪之手段、智識程度、生活狀況等一切情狀，量處如主文
    第1項所示之刑，並諭知易科罰金之折算標準。
乙、被告丙○○部分：
一、證據能力：
（一）告訴人庚○○於警詢中所為之指述，為被告以外之人於審
      判外之言詞陳述，為傳聞證據，被告就該證據之證據能力
      提出爭執，復查無得例外取得證據能力之法律依據，應認
      無證據能力，不得採為認定被告有罪之證據資料。
（二）被告以外之人於檢察事務官、司法警察官或司法警察調查
      中所為之陳述，與審判中不符時，其先前之陳述具有較可
      信之特別情況，且為證明犯罪事實存否所必要者，得為證
      據，刑事訴訟法第159 條之2 定有明文。本件證人戊○○
      於檢察事務官調查時之證述，辯護人於本院準備程序中對
      上開證述之證據能力有意見，經查證人戊○○於本院審理
      時已具結證述，與先前陳述在過程細節上雖有記憶不清或
      陳述已忘記之處，然所陳關於如何拿出錄音機錄音乙節並
      無不符之情形存在，是其於檢察事務官調查中之證詞已不
      具必要性，應認其於檢察事務官調查中之證詞不具證據能
      力。
（三）刑事訴訟法上「證據排除原則」，係指將具有證據價值，
      或真實之證據因取得程序之違法，而予以排除之法則。偵
      查機關「違法」偵查蒐證適用「證據排除原則」之主要目
      的，在於抑制違法偵查、嚇阻警察機關之不法，使人民免
      於遭受國家機關非法偵查之侵害、干預，防止政府濫權，
      藉以保障人民之基本權。此與私人不法取證，係基於私人
      之地位，侵害私權利者有別。蓋私人非法取證之動機，或
      來自對於國家發動偵查權之不可期待，或因犯罪行為本質
      上具有隱密性、不公開性，產生蒐證上之困窘，難以取得
      直接之證據，冀求證明刑事被告之犯行之故。如將私人不
      法取得之證據一律予以排除，不僅使被告逍遙法外，私人
      尚需面臨民、刑之訟累，在結果上反而顯得失衡。是偵查
      機關「違法」偵查蒐證與私人「不法」取證，乃完全不同
      之取證態樣，兩者所取得之證據排除與否，理論基礎及思
      維方向應非可等量齊觀，應認私人非法取得之證據，除使
      用暴力、刑求等不法方法取得者外，原則上無證據排除原
      則之適用，故私人以合法方法取得之證據，當屬無證據排
      除原則之適用，自不待言（最高法院98年度台上字第5658
      號判決參照）。本件告訴人庚○○所提出之錄音帶及轉錄
      而成之光碟，係告訴人委請證人戊○○錄音而取得，並無
      使用不法方式取得，核諸前揭意旨，自無證據排除原則之
      適用，辯護人否認該項證據資料之證據能力，實有所誤。
二、訊據被告丙○○固不否認上開錄音光碟中之聲音為其聲音（
    見警卷第7 頁），惟矢口否認有何公然侮辱之犯行，於警詢
    及偵查中辯稱：其自89年間後再也不曾到過庚○○住處，於
    警詢時所聽之錄音係89年間因與庚○○爭吵而遭錄下的等語
    ，於本院審理時更稱：當庭勘驗之錄音光碟內容與其在警局
    所聽到的不同，且此為電話錄音，係庚○○於89年間打電話
    罵伊云云，辯護人則為被告丙○○辯護稱：庚○○所提出之
    錄音光碟因背景並無雜訊，且內容中被告丙○○稱：我敢打
    電話，就不會不出聲等，可證為電話錄音，即無「公然」侮
    辱之可能，應判決被告丙○○無罪等語。經查：
（一）證人戊○○本院審理時結證稱：98年農曆過年前後某天中
      午過後，其至庚○○家等人打牌，有看到丙○○走進庚○○家車庫，庚○○有走出去，兩人就在外面大小聲，當時
      庚○○叫伊至鞋櫃取出包包內之錄音機錄音，伊拿出錄音
      機後將之放在鞋櫃上錄音，而庚○○與丙○○在車庫處對
      罵，車庫門沒有關，印象中該錄音機有倒下，伊將之放好
      ，伊記不得當天他們二人講甚麼，但被告丙○○有用三字
      經罵等語明確（本院卷第66頁至70頁）。
（二）證人即製作警詢筆錄之員警丁○○證稱：其製作丙○○筆
      錄時，有全程錄音，並將庚○○提供之錄音帶撥放給丙○○聽，確認係丙○○聲音後，沒有將全段錄音聽完，記得
      庚○○所提供之錄音帶係小型的，不是光碟片，而筆錄內
      容，均係依據丙○○回答而為之記載等語（本院卷第87至
      89頁），證人丁○○並確認庚○○所提供予本院扣案之錄
      音帶即製作丙○○筆錄時所播放之該捲錄音帶。再者，經
      本院勘驗丙○○之警詢光碟，於48分至49分25秒處，確係
      員警播放該錄音帶，其內容與本院於99年2 月4 日勘驗之
      光碟（由該錄音帶轉錄）內容相同，復依本院勘驗告訴人
      庚○○提出之錄音光碟，被告丙○○確實口出「你家死人
      、幹你祖媽臭雞巴、討客兄大王、幹你祖媽、不要臉」等
      語，有99年2 月4 日勘驗筆錄可稽（本院卷第48至50頁）
      。綜上各節，足認被告丙○○確有針對特定對象即告訴人
      庚○○而辱罵，而上開「幹你祖媽臭雞巴」、「討客兄大
      王」、「不要臉」等用語，依通常社會觀念，一般人均認
      為係粗俗不堪以使人難堪為目的之言語，足以使個人在社
      會上所保持之人格及地位，達貶損評價之程度，是被告丙○○基於公然侮辱之犯意，以上開足以貶損庚○○人格之
      穢語辱罵，殆已無疑，其上開辯稱沒有到庚○○住處外辱
      罵云云，顯非可採。
（三）至辯護人雖以上揭情詞為被告辯護稱該錄音內容係89年間
      之電話錄音，惟查上開錄音內容雖有「我要是敢打電話，
      我就敢譙」等語，然此用語於一般談話間亦可能係敘述曾
      打電話乙節所說，並不限於電話間談話，且整段錄音末雖
      有類似掛電話之聲音，但其後仍有按鍵音及沙沙作響聲，
      全無電話斷線後之類似「嘟嘟」聲，則該錄音顯非電話中
      之對話，辯護人所辯各節，亦難採認。又證人己○○雖證
      稱：其曾聽過其妻庚○○與丙○○間有一捲89年間之電話
      錄音，該錄音很清楚聽到丙○○之哭聲、還有三字經及啜
      泣聲，及電話掛斷之聲音等語，此與本院勘驗之錄音光碟
      並無清楚聽到被告丙○○之哭聲及啜泣聲，顯然不同，足
      認本案勘驗之錄音光碟內容並非證人己○○所稱之其聽到
      的89年電話錄音，是證人己○○所述內容，即難為有利於
      被告丙○○之認定。
（四）綜上所述，本件事證明確，被告丙○○犯行堪以認定，應
      依法論科。被告丙○○有上開公然侮辱告訴人之行為，業
      經論認如前，而告訴人庚○○提出本件告訴之目的，是否
      係在迫使丙○○就其告訴庚○○誹謗之案件為和解或撤回
      告訴，要與被告應否成立犯罪無涉，被告丙○○以此作為
      置辯，尚屬無據，附此敘明。
三、按刑法第309 條第1 項之公然侮辱罪，係指侮辱他人，且該
    侮辱行為係公然為之始可成立，所謂「公然」，係指不特定
    多數人得以共見共聞之狀態，不以實際上果已共見共聞為必
    要（參見司法院院字第2033號解釋意旨）。查本案發生地點
    係告訴人庚○○位於屏東市○○里○○街147 號住家外車庫
    ，而告訴人住家係透天厝樓房，且車庫緊鄰馬路，並非封閉
    空間，自馬路處得見聞該車庫內情形，有照片1 張可佐（本
    院卷第75頁），是社會公眾之不特定人均可能因通行、使用
    該馬路而見聞上開情事，而參酌上揭說明，不論實際上是否
    有人在場共見共聞，該處既屬隨時可能有不特定人或多數人
    通行經過，應屬不特定人或多數人得共聞共見之場所無訛，
    且係在不特定人或多數人得以共聞共見之狀態，是被告丙○○在緊鄰馬路之車庫，以上開足以貶損庚○○名譽之穢語辱
    罵庚○○，核其所為，係犯刑法第309 條第1 項之公然侮辱
    罪。爰審酌被告丙○○因與告訴人庚○○素有糾紛，竟公然
    以上開言語侮辱告訴人，所為自應受有相當之刑事非難，然
    念其僅以上開言語辱罵告訴人，未對告訴人有其他不法侵害
    之行為，復參以其為上開犯行之動機、對告訴人人格所造成
    之貶損程度等一切情狀，量處如主文第2 項所示之刑，並諭
    知易科罰金之折算標準。
據上論斷，應依刑事訴訟法第299 條第1 項前段，刑法第309 條
第1 項、第310 條第1 項、第41條第1項前段，刑法施行法第1條
之1 ，判決如主文。
本案經檢察官曾士哲到庭執行職務。
中    華    民    國    99    年    5     月    26    日
                  刑事第四庭    法  官  蔡玉雪
以上正本證明與原本無異。
如不服本判決應於收受判決後10日內向本院提出上訴書狀，並應
敘述具體理由；其未敘述上訴理由者，應於上訴期間屆滿後20日
內向本院補提理由書（均須按他造當事人之人數附繕本）「切勿
逕送上級法院」。
中    華    民    國    99    年    5     月    26    日
                                書記官  許倬維
附錄本案論罪科刑法條全文：
中華民國刑法第309 條（公然侮辱罪）
公然侮辱人者，處拘役或3 百元以下罰金。
以強暴犯前項之罪者，處 1 年以下有期徒刑、拘役或 5 百元以
下罰金
中華民國刑法第310條
意圖散布於眾，而指摘或傳述足以毀損他人名譽之事者，為誹謗
罪，處1年以下有期徒刑、拘役或5百元以下罰金。
散布文字、圖畫犯前項之罪者，處2年以下有期徒刑、拘役或1千
元以下罰金。
對於所誹謗之事，能證明其為真實者，不罰。但涉於私德而與公
共利益無關者，不在此限。

司法院資訊處製作；財團法人民間司法改革基金會備份。
